最高法院刑事判決　　　　　　一○○年度台上字第五一四一號
上　訴　人　郭俊賢
選任辯護人　羅美鈴律師
上列上訴人因違反毒品危害防制條例案件，不服台灣高等法院中
華民國一○○年六月二十九日第二審判決（一○○年度上訴字第
一○八○號，起訴案號：台灣桃園地方法院檢察署九十八年度偵
字第一六九七三號），提起上訴，本院判決如下：
    主  文
上訴駁回。
    理  由
按刑事訴訟法第三百七十七條規定，上訴於第三審法院，非以判
決違背法令為理由，不得為之。是提起第三審上訴，應以原判決
違背法令為理由，係屬法定要件。如果上訴理由書狀並未依據卷
內訴訟資料，具體指摘原判決不適用何種法則或如何適用不當，
或所指摘原判決違法情事，顯與法律規定得為第三審上訴理由之
違法情形，不相適合時，均應認其上訴為違背法律上之程式，予
以駁回。本件上訴人郭俊賢上訴意旨略稱：(一)、原判決並未於主
文諭知或於事實欄記載上訴人為累犯，其理由雖說明上訴人為累
犯並加重其刑，但與主文、事實之記載不相一致，自有判決理由
不備之違法。又原判決理由記載上訴人販賣前持有第一級毒品海
洛因及第二級毒品甲基安非他命之低度行為，應分別為販賣之高
度行為吸收，均不另論罪。但於論述沒收部分時，則又謂查獲時
扣案之海洛因一包及甲基安非他命四包，距上訴人販賣本件毒品
之時間，均已間隔相當時日，難認與本件犯行有何關聯，而未宣
告沒收，前後理由相互矛盾，且與事實認定及主文記載，亦屬不
相適合，非無判決理由矛盾之違法。(二)、上訴人並未販賣海洛因
予劉宜慶未遂，實係劉宜慶詐騙，雙方亦無買賣之合意。劉宜慶
在第一審證稱當天其不舒服，問上訴人有無毒品，給他止一下，
上訴人說沒有在賣，要跟他一起去拿，他判斷當時上訴人身上沒
帶毒品，否則會給他止一下等語。可見當時上訴人並未帶毒品至
劉宜慶住處，若如原判決所認定雙方有買賣海洛因合致，豈有不
帶毒品之理。且依通訊監察之監聽譯文內容，上訴人未帶毒品至
劉宜慶處，是欲與其朋友合資購買可較便宜價格之毒品，更符合
經驗法則。上訴人既未帶毒品前去劉宜慶處，自無交付毒品予他
人之意圖或行為，亦未查獲其他證據可證上訴人有帶毒品或低價
買進、高價賣出之行為，原判決遽論上訴人販賣毒品未遂，採證
自有違誤。(三)、上訴人並未販賣海洛因予江衍炯，監聽譯文所載
新台幣（下同）五千元是江衍炯欲歸還上訴人之欠款，非雙方就
毒品交易合致之價格，且當日雙方並未謀面，原判決先謂「五千
元係債權、債務關係」，又謂「無礙就毒品『價格』達成合意」
，已有理由相互矛盾之違誤。原判決復謂查無當日上訴人有交付
海洛因予江衍炯或「ㄚ頭」之相關事證，亦即上訴人當日確未與
江衍炯或其妻「ㄚ頭」碰面，乃又認上訴人與江衍炯有就毒品交
易達成合意，自違論理法則。江衍炯在警詢及偵查中均稱係與上
訴人合資購買海洛因；監聽譯文中亦記載上訴人稱：雖是「四一
」的毒品，同樣算「八一」的價錢等語，則上訴人並未獲利，應
係轉讓而非販賣。原判決之採證，自有違法。再者，原判決事實
欄記載江衍炯是欲以五千元向上訴人購買「四一」即重約○‧九
公克之海洛因，理由中卻以上訴人「已經將葡萄糖以一比一之比
例摻入海洛因（即俗稱洗糖），海洛因濃度已經稀釋」，而謂「
故四一的量（即四分之一錢，約○‧九克）僅跟證人江衍炯算八
一的量（即八分之一錢，約○‧四五克）的錢」。依此論斷，上
訴人只給「八一」量即○‧四五公克，而非○‧九公克之海洛因
。又「四一」量依江衍炯之說法是五千元，則「八一」約○‧四
五公克之海洛因，金額多少？雙方並無談及，況原判決認上訴人
所辯：監聽譯文中提到之五千元，是江衍炯欠伊之款等語，應非
虛妄，則五千元並非指買賣金額，監聽譯文復無上訴人與「ㄚ頭
」通聯之記載，故當天並無交易之相關事證，原判決竟認江衍炯
沒有帶錢來交易，自有理由矛盾之違法。(四)、上訴人並未販賣甲
基安非他命予呂正翔未遂，原判決理由或說明上訴人係販賣甲基
安非他命未遂，或載稱呂正翔尚未交付金錢予上訴人，應認上訴
人此次販賣海洛因之犯行僅止於未遂云云，前後理由矛盾。且監
聽譯文內容提及「你那裡有那種嗎？」原判決認係甲基安非他命
，但除呂正翔之矛盾指述外，並無其他佐證或補強，則「那種嗎
？」是否為安非他命而非甲基安非他命或其他情形？又上訴人所
稱：「有啦」一語雖係接呂正翔所說「一張半」之後回答，因呂
正翔於警詢或偵查中均稱都是上訴人請客，並未有交易買賣，故
前揭「有啦」並非指買賣，也或是「有藥頭，有錢可一起合賣」
之意，呂正翔亦證稱：到現場上訴人問他有沒有錢，他說沒有，
上訴人稱身上亦無安非他命，要跟別人拿等語，足證當天並非買
賣，原判決就此有利上訴人之證據，未說明取捨之理由，理由自
有欠備。(五)、上訴人既是另行起意販賣，則究係何時分別起意販
賣劉宜慶、江衍炯、呂正翔？原判決只於事實欄記載上訴人基於
販賣第一級毒品海洛因或第二級毒品甲基安非他命以營利之犯意
，但未於理由中敘明上訴人何時起意販賣，理由顯屬未備。又原
審於最後一次審判期日，對於採為認定上訴人有罪之相關證據未
一一分別提示，竟一次為多項之籠統提示，難認已予上訴人辯論
證據證明力之適當機會。且上訴人已於準備程序爭執劉宜慶、呂
正翔在警詢時陳述之證據能力，依刑事訴訟法第二百八十八條第
二項規定，審判長不應只宣讀或告以要旨，亦應提示予當事人辨
認，原審仍與他項證據籠統提示，所踐行之程序於法有違云云。
惟查：原判決綜合全案證據資料，本於事實審法院職權推理之作
用，認定上訴人確有如其附表（下稱附表）一、附表二所示，分
別與劉宜慶、江衍炯約定販賣第一級毒品海洛因及與呂正翔約定
販賣第二級毒品甲基安非他命，而均未得逞之犯行。因而撤銷第
一審關於附表一、附表二部分之判決，改判論處上訴人販賣第一
級毒品未遂（二罪），又販賣第二級毒品未遂（均累犯，分別處
有期徒刑十年六月、十年八月、四年）罪刑，已詳細說明其採證
認事之理由。所為論斷，亦俱有卷證資料可資覆按。且查：原判
決主文記載上訴人「犯如附表一編號一、編號二及附表二所示之
罪，各處如附表一及附表二所示之主刑及從刑」，自係援引附表
為其主文之一部，而附表一、附表二之「應處罪刑及從刑」欄，
於上訴人所犯各該罪名之後，已分別記載「累犯」，與理由之論
述即無不相適合之違法可言；至原判決未於事實欄之「犯罪事實
」為累犯之記載，按之刑事訴訟法第三百零八條後段規定，亦無
違法。而原判決以扣案毒品與上訴人前揭犯行無涉，所為不併予
宣告沒收之理由論敘，與上訴人著手販賣海洛因、甲基安非他命
時之持有毒品行為，均不另論罪之理由說明，並無相互矛盾之情
形。上訴意旨此等部分所指，即顯非依據卷內資料執為指摘之適
法第三審上訴理由。再者，原審審判期日就卷內之證人陳述、文
書證據及扣案物證等，係分別「逐一提示人證朗讀筆錄並告以要
旨」、「逐項提示書證朗讀並告以要旨」、「逐一提示並告以要
旨」、「逐項提示證物令其辯識」，有該審判筆錄可按（見原審
卷第六八頁反面至第七二頁），其所踐行之證據調查程序，即未
悖離刑事訴訟法第一百六十四條、第一百六十五條第一項、第一
百六十五條之一第一項等規定，亦無上訴意旨指稱之違法可言。
又證據之評價，亦即證據之取捨及證據之證明力如何，應由事實
審法院依其調查證據所得心證，本其確信自由判斷，茍不違反經
驗法則或論理法則，即難遽指違法。原判決已說明依憑劉宜慶在
偵查中之證言，及其於第一審時仍證稱確有在電話中向上訴人表
示「要二千元的海洛因」等語，江衍炯在第一審就監聽譯文所稱
「四一」海洛因其重量、價錢所為之供證，呂正翔於偵查中之證
詞，並卷附執行通訊監察之監聽譯文，暨其餘案內所有證據，本
於調查所得心證，分別定其取捨，而憑以認定上訴人確有與劉宜
慶談妥以二千元販賣海洛因一包，與江衍炯約定以五千元販賣重
約○‧九○公克之海洛因，及與呂正翔約定以一千五百元販賣甲
基安非他命，上訴人並依約至劉宜慶住處、與江衍炯約定交易之
地點，及呂正翔依約前去上訴人住所，欲分別進行前揭各該毒品
之交易時，均因劉宜慶、江衍炯、呂正翔未能給付約定之價金，
上訴人乃不願交付各該毒品等之依據；並論敘劉宜慶、呂正翔嗣
在第一審所為有利上訴人之供證，及江衍炯證稱其係與上訴人合
資購買海洛因云云，究如何均不足據為有利上訴人論斷之理由。
此係事實審法院採證認事之職權行使，既未違反經驗法則或論理
法則，即難僅憑不同之評價，遽指違法。茲上訴意旨就原審之論
斷，究有何違背法令之情形，並未依據卷內資料為具體之指摘，
仍執陳詞，徒然摘取原審捨棄不採之證據，執以指摘原判決違法
，係以片面主觀之意見，對原審採證認事之適法職權行使，漫事
指摘，依首開說明，亦非適法之第三審上訴理由。其餘上訴意旨
所執各詞，原判決或已在理由中論斷綦詳，並無上訴意旨所指之
違法情形；或係就與犯罪構成要件無涉之枝節，再為單純之事實
爭辯，依首開說明，亦難認係適法之第三審上訴理由。其上訴違
背法律上之程式，應予駁回。
據上論結，應依刑事訴訟法第三百九十五條前段，判決如主文。
中    華    民    國  一○○  年    九    月  二十二  日
                      最高法院刑事第三庭
                          審判長法官  謝  俊  雄  
                                法官  陳  世  雄  
                                法官  魏  新  和  
                                法官  徐  文  亮  
                                法官  吳  信  銘  
本件正本證明與原本無異
                                      書  記  官  
中    華    民    國  一○○  年    九    月  二十六  日
                                                      K